臺灣苗栗地方法院民事裁定
110年度監宣字第109號
聲  請  人  劉○祥  




相  對  人  劉○賢  


關  係  人  劉○太  


上列聲請人聲請監護宣告事件，本院裁定如下：
　　主    文
宣告劉○賢（民國00年00月0日生、身分證統一編號：Z000000000
號）為受監護宣告之人。
選定劉○祥（民國00年0月00日生、身分證統一編號：Z000000000
號）為受監護宣告之人之監護人。
指定劉○太（民國00年0月00日生、身分證統一編號：Z000000000
號）為會同開具財產清冊之人。
聲請費用新臺幣壹仟元由受監護宣告之人負擔。
　　理    由
一、對於因精神障礙或其他心智缺陷，致不能為意思表示或受意
    思表示，或不能辨識其意思表示之效果者，法院得因本人、
    配偶、四親等內之親屬、最近一年有同居事實之其他親屬、
    檢察官、主管機關、社會福利機構、輔助人、意定監護受任
    人或其他利害關係人之聲請，為監護之宣告，民法第14條第
    1 項定有明文。次按受監護宣告之人應置監護人；法院為監
    護之宣告時，應依職權就配偶、四親等內之親屬、最近一年
    有同居事實之其他親屬、主管機關、社會福利機構或其他適
    當之人選定一人或數人為監護人，並同時指定會同開具財產
    清冊之人；法院為前項選定及指定前，得命主管機關或社會
    福利機構進行訪視，提出調查報告及建議。監護之聲請人或
    利害關係人亦得提出相關資料或證據，供法院斟酌；法院選
    定監護人時，應依受監護宣告之人之最佳利益，優先考量受
    監護宣告之人之意見，審酌一切情狀，並注意下列事項：（
    一）受監護宣告之人之身心狀態與生活及財產狀況。（二）
    受監護宣告之人與其配偶、子女或其他共同生活之人間之情
    感狀況。（三）監護人之職業、經歷、意見及其與受監護宣
    告之人之利害關係。（四）法人為監護人時，其事業之種類
    與內容，法人及其代表人與受監護宣告之人之利害關係，民
    法第1110條、第1111條、第1111條之1分別定有明文。復按
    法院為監護之宣告時，受監護宣告之人已訂有意定監護契約
    者，應以意定監護契約所定之受任人為監護人，同時指定會
    同開具財產清冊之人。其意定監護契約已載明會同開具財產
    清冊之人者，法院應依契約所定者指定之，但意定監護契約
    未載明會同開具財產清冊之人或所載明之人顯不利本人利益
    者，法院得依職權指定之。法院為前項監護之宣告時，有事
    實足認意定監護受任人不利於本人或有顯不適任之情事者，
    法院得依職權就第1111條第1項所列之人選定為監護人，民
    法第1113-4條定有明文。
二、本件聲請意旨略以：聲請人劉○祥為相對人之次子，相對人
    自民國103年10月30日起，因智能障礙之原因，致不能為意
    思表示或受意思表示，或不能辨識其意思表示之效果。為此
    請求宣告相對人為受監護宣告之人，及選定聲請人為相對人
    之監護人，並指定關係人即相對人之父親劉○太為會同開具
    財產清冊之人等語，業據其提出戶籍謄本、親屬系統表、同
    意書、相對人身心障礙證明等件為證。
三、另經為恭醫療財團法人為恭紀念醫院簡易精神鑑定報告書載
    明略以：相對人由於腦血管疾病，目前達中度失智症，使其
    對一般事務的理解、認知、判斷及自我控制能力受損，因此
    其意思表示、受意思表示及辨識其意思表示效果之能力達顯
    有不足之程度，對於其財產之管理與處分需人給予協助等語
    ，爰宣告相對人為受監護宣告之人。
四、本件相對人既經為監護之宣告，已如上述，自應依上開規定
    ，為其選定監護人及指定會同開具財產清冊之人，經查，相
    對人未定有意定監護契約，有本院依職權查詢司法院意定監
    護契約管理系統查詢結果在卷可稽。依前開規定，本院囑託
    社團法人苗栗縣肢體傷殘自強協會進行訪視，訪視報告略以
    ：相對人領有第七類中度身心障礙證明，雖有最基本自我照
    顧能力，但因腦傷後智力退化，且口語表達能力受限無法為
    其完整意思表示及受意思表示能力，於重大事務之決策與處
    理時，顯需重要他人為其監護。聲請人為相對人之次子，目
    前有穩定之工作及收入，其他親屬亦有穩定經濟來源，會協
    助日常生活開銷，評估其家庭經濟狀況可，相對人目前與聲
    請人同住，聲請人承諾與其他親屬共同照顧相對人，評估目
    前之照顧方式及家庭支持並無不妥之處，聲請人亦知為相對
    人辦理監護宣告，以利保障相對人權益，顯見相對人家庭有
    良好之社會資源連結能力，綜上，評估聲請人為相對人之次
    子，擔任相對人之監護人；關係人為相對人之父，擔任會同
    開具財產清冊之人，協助相對人處理日常重大事務決策，無
    不適宜之處，建請法院依相對人最佳權益綜合評估及裁量等
    語，有社團法人苗栗縣肢體傷殘自強協會110年9月9日苗肢
    殘自(監宣)字第110044號函檢附訪視調查表在卷可參。本院
    審酌上情，認聲請人為相對人次子，有意願擔任監護人，目
    前對相對人之照顧無疏忽不當之處，處理相對人事務並無不
    妥，對於相對人身心狀況及生活習性知之甚稔，且經相對人
    之親屬均同意由聲請人擔任監護人，關係人擔任會同開具財
    產清冊之人，有前揭同意書及訪視調查報告在卷可稽，其二
    人亦均有意願擔任，足認由聲請人擔任監護人，應可善盡保
    護相對人權益之責任，爰依前揭規定，選定聲請人為相對人
    之監護人，併指定關係人為會同開具財產清冊之人。
五、末按，監護人於執行有關受監護人之生活、護養療治及財產
    之職務時，應尊重受監護人之意思，並考量其身心狀況與生
    活狀況；監護開始時，監護人對於受監護人之財產，應依規
    定會同本院選定開具財產清冊之人，於2 個月內開具財產清
    冊，並陳報法院；於前條之財產清冊開具完成並陳報法院前
    ，監護人對於受監護人之財產僅得為管理上必要之行為；監
    護人對於受監護人之財產，非為受監護人之利益，不得使用
    、代為或同意處分；監護人代理受監護人購置或處分財產，
    或就其居住之建築物或基地出租、供他人使用或終止租賃，
    非經法院許可，不生效力；民法第1112條、第1113條準用第
    1099條、第1099-1條、第1101條第1 項及第2 項之規定甚明
    ，請參照辦理。
六、依家事事件法第164條第2項，裁定如主文。 
中　　華　　民　　國　　110 　年　　11　　月　　5　　日
                  家事法庭    法  官　周靜妮
正本係照原本作成。
如對本裁定抗告，須於裁定送達後10日之不變期間內，向本院提
出抗告狀，並繳納抗告費新臺幣1,000元。
中　　華　　民　　國　　110 　年　　11　　月　　5　　日
                  書記官  施盈宇